臺灣臺中地方法院民事判決　九十二年度訴字第二九００號
　　原　　　告　乙　○
　　　　　　　　丁○○
　　　　　　　　丙○○
　　訴訟代理人　王文聖　　　律師
　　被　　　告　甲○○　　　住.
右當事人間請求拆屋還地事件，本院於民國九十三年二月十九日言詞辯論終結，判決如左：
　　主　　　文
被告應將坐落臺中市○區○○○段二六－一九地號土地上，如附圖所示面積十三平方公尺之
地上物拆除，將土地返還予原告乙○。
被告應將坐落同段二六－二０地號土地上，如附圖所示面積十三平方公尺之地上物拆除，將
土地返還予原告丁○○及其他共有人全體。
被告應將坐落同段二六－二一地號土地上，如附圖所示Ａ部分、Ｂ部分，面積合計十三平方
公尺之地上物拆除，將土地返還予原告丙○○及其他共有人全體。
被告應給付原告乙○、丁○○、丙○○各新台幣壹拾壹萬柒仟參佰壹拾貳元、新台幣肆萬零
柒佰參拾參元、新台幣貳萬伍仟肆佰壹拾柒元，及均自民國九十二年十一月十日起至拆除建
物交還前三項土地之日止，按日給付原告乙○、丁○○、丙○○各新台幣陸拾肆元、新台幣
貳拾貳元、新台幣壹拾肆元。
訴訟費用由被告負擔。
本判決於原告乙○、丁○○、丙○○各以新台幣肆拾伍萬陸仟元、新台幣肆拾肆萬柒仟元、
新台幣肆拾陸萬元為被告供擔保後，各得假執行。
　　事　　　實
甲、原告方面：
一、聲明：如主文第一項所示，及為以供擔保為條件之假執行宣告。
二、陳述：坐落臺中市○區○○○段二六－一九地號土地為原告乙○所有，同段二六－二０
　　地號土地為原告丁○○與他人共有，應有部分三分之一，同段二六－二一地號土地為原
　　告丙○○與他人共有，應有部分五分之一。被告無權占有系爭土地，搭建鋼架鐵皮造二
　　層樓房，為此依民法第七百六十七條、第八百二十一條之規定為本件拆屋還地之請求，
　　並請求使用系爭土地獲有相當於租金之不當得利，及依土地法第一百零五條、第九十七
　　條按每平方公尺申報地價之年息百分之十，自本件起訴狀繕本送達日回溯五年計算之不
　　當得利各新台幣（下同）十一萬七千三百十二元、四萬零七百三十三元、二萬五千四百
　　十七元，並自起訴狀繕本送達翌日起至被告拆屋還地之日止，按日給付原告乙○、丁○
　　○、丙○○各六十四元、二十二元、十四元（計算式：(1)原告乙○，五年租金數額為每
　　平方公尺申報地價18048元×13平方公尺×10%×5，按日租金數額為18048元×13×10%
　　÷365；(2)原告丁○○，五年租金數額為每平方公尺申報地價18800元×13平方公尺×10
　　%×5×應有部分三分之一；按日租金數額為18800元×13×10%÷365×應有部分三分之
　　一；(3)原告丙○○，五年租金數額為每平方公尺申報地價19552元×13平方公尺×10%×
　　5年×應有部分五分之一，按日租金數額為19552元×13×10%÷365×應有部分五分之一
　　）。
三、證據：提出土地登記謄本三件、地籍圖一件、照片一張、調解不成立證明書一件為證，
　　並聲請勘驗現場及囑託地政機關測量。
乙、被告未於最後言詞辯論期日到場，惟於言詞辯論期日到場陳稱：
一、聲明：駁回原告之訴。
二、陳述：原告如要求拆屋還地，應給予被告補償。
　　理　　　由
一、本件被告未於最後言詞辯論期日到場，核無民事訴訟法第三百八十六條各款所列情形，
　　爰依原告之聲請，由其一造辯論而為判決。
二、原告主張之事實，已據其提出與所述相符之土地登記謄本三件、地籍圖一件、照片一張
　　、調解不成立證明書一件為證，並經本院囑託台中市中山地政事務所人員派員會同勘驗
　　現場鑑測屬實，製有勘驗筆錄及土地複丈成果圖各一份在卷可憑，自堪信真實。
三、按所有人對於無權占有其所有物者，得請求返還之；對於妨害其所有權者，得請求除去
　　之；共有人對於第三人，得就共有物之全部為本於所有權之請求。但回復共有物之請求
　　，僅得為共有人全體之利益為之。民法第七百六十七條、第八百二十一條分別定有明文
　　。被告既無權占有原告所有之系爭土地，搭蓋建物，原告為此本於所有權之作用及為全
　　體共有人之利益，為本件拆屋還地之請求，即無不合。
四、又按無法律上原因而受利益，致他人受損害者，應返還其利益，民法第一百七十九條定
　　有明文。無權占用他人之土地，可能獲得相當於租金之利益為社會通常之觀念，最高法
　　院亦著有六十一年台上字第一六九五號判例可資參照。本件被告無權占有原告所有之系
　　爭土地，已如前述，原告請求被告返還相當於租金利益之不當得利，即屬有據。次按「
　　城市地方房屋之租金，以不超過土地及其建築物申報總價年息百分之十為限。」土地法
　　第一百零五條、第九十七條分別定有明文。就原告請求被告給付相當於租金之不當得利
　　部分，經審酌：依本院勘驗現場之情形，系爭土地面臨台中市○村路○段、明義街口，
　　台中廣三ＳＯＧＯ百貨公司斜對面，市況繁榮、交通便利，且被告占有系爭土地搭蓋建
　　物，係開設飲食店使用，有本院九十二年十二月十八日勘驗筆錄可憑；又系爭三筆土地
　　八十九年七月之申報地價分別為每平方公尺一萬八千零四十八元、一萬八千八百元、一
　　萬九千五百五十二元，而其九十二年一月公告土地現值分別為每平方公尺九萬六千元、
　　十萬元、十萬四千元，有原告提出之土地登記謄本可佐，本院斟酌上開土地坐落之位置
　　所具有之商業價值，認原告主張以上開土地申報地價年息百分之十計算相當於租金之不
　　當得利數額，為無不合。原告請求自本件起訴狀繕本送達之日即民國九十二年十一月九
　　日回溯五年之不當得利各十一萬七千三百十二元、四萬零七百三十三元、二萬五千四百
　　十七元，並自起訴狀繕本送達翌日起至被告拆屋還地之日止，按日給付原告乙○、丁○
　　○、丙○○各六十四元、二十二元、十四元（計算式：(1)原告乙○，五年租金數額為每
　　平方公尺申報地價18048元×13平方公尺×10%×5，按日租金數額為18048元×13×10%
　　÷365；(2)原告丁○○，五年租金數額為每平方公尺申報地價18800元×13平方公尺×10
　　%×5×應有部分三分之一；按日租金數額為18800元×13×10%÷365×應有部分三分之
　　一；(3)原告丙○○，五年租金數額為每平方公尺申報地價19552元×13平方公尺×10%×
　　5年×應有部分五分之一，按日租金數額為19552元×13×10%÷365×應有部分五分之一
　　），即無不合，應予准許。
五、原告陳明願供擔保，聲請宣告假執行，核無不合，爰酌定相當擔保金額予以准許。
據上論結，原告之訴為有理由，依民事訴訟法第三百八十五條第一項前段、第七十八條、第
三百九十條第二項判決如主文。
中　　　　華　　　　民　　　　國　 九十三　 年　　　二　　　 月　　二十四　　 日
　　　　　　　　　　　　　　　　　　臺灣臺中地方法院民事第三庭
~B法　　　官　林慧貞
右為正本係照原本作成。
如不服本判決，應於判決送達後二十日內，向本院提出上訴狀。
中　　　　華　　　　民　　　　國　 九十三　 年　　　二　　　 月　　二十六　　 日
~B法院書記官
